臺灣高等法院刑事裁定
111年度聲再字第355號
再審聲請人
即受判決人  許東祥




上列再審聲請人即受判決人因偽造文書等案件，對於本院111年
度上訴字第1175號，中華民國111年6月9日第二審確定判決（第
一審案號：臺灣桃園地方法院110年度訴字第162號，起訴案號：
臺灣桃園地方檢察署108年度偵字第26540號、108年度調偵字第2
109號、109年度偵字第1989號），聲請再審，本院裁定如下：
    主  文
再審之聲請駁回。 
    理  由
一、再審聲請意旨略以：再審聲請人即受判決人許東祥（下稱聲
    請人）於民國111年7月6日提出「再審狀」，對本院111年度
    上訴字第1175號第二審確定判決聲請再審，理由如下：
　㈠關於告訴人邱于晏之案件，聲請人自始至終均未認罪，亦未
    曾做出違法之情事，為何一定要將其定罪？又於地院時，告
    訴人邱于晏應該也有承認自己疏失而將貴重物品放在較易拿
    取之車頭，且其於看影片內之人物時，僅係感覺很像聲請人
    ，似亦無法確定是否為聲請人。至於ATM取款部分，聲請人
    之前有精神疾病及智商不太高，並於有服用藥物之狀態下，
    有那麼大之本事能為此犯行嗎？另中壢分局興國派出所員警
    是否有按照正常程序對聲請人母親詢問而製作筆錄，不無疑
    問。
　㈡至於告訴人鄭暐皞之案件，從偵查乃至審理程序均未曾看過
    告訴人鄭暐皞，僅憑其警詢筆錄內容即做評論及判決，亦讓
    聲請人不服，且同前所述，聲請人於有服藥之精神狀況下，
    有這麼厲害能為本案犯行嗎？
　㈢聲請人目前在桃園療養院定期回診，聲請人除法律上、工作
    上及家庭上之壓力外，亦有本身病況之壓力。桃園療養院之
    主治醫生建議聲請人搬離目前住所，使愛找其麻煩之司法警
    察們無法找到，聲請人亦因此搬家3次。
　㈣請求法院能依臺灣法律規範之社會制度、情、理、法之法律
    及道德層面，給予聲請人機會，也使聲請人能養育其母親一
    輩子，以實踐百善孝為先之理念。
二、按有罪之判決確定後，有下列情形之一者，為受判決人之利
    益，得聲請再審：一、原判決所憑之證物已證明其為偽造或
    變造者。二、原判決所憑之證言、鑑定或通譯已證明其為虛
    偽者。三、受有罪判決之人，已證明其係被誣告者。四、原
    判決所憑之通常法院或特別法院之裁判已經確定裁判變更者
    。五、參與原判決或前審判決或判決前所行調查之法官，或
    參與偵查或起訴之檢察官，或參與調查犯罪之檢察事務官、
    司法警察官或司法警察，因該案件犯職務上之罪已經證明者
    ，或因該案件違法失職已受懲戒處分，足以影響原判決者。
    六、因發現新事實或新證據，單獨或與先前之證據綜合判斷
    ，足認受有罪判決之人應受無罪、免訴、免刑或輕於原判決
    所認罪名之判決者。前項第1款至第3款及第5款情形之證明
    ，以經判決確定，或其刑事訴訟不能開始或續行非因證據不
    足者為限，得聲請再審。第1項第6款之新事實或新證據，指
    判決確定前已存在或成立而未及調查斟酌，及判決確定後始
    存在或成立之事實、證據，刑事訴訟法第420條定有明文。
    又不得上訴於第三審法院之案件，除前條規定外，其經第二
    審確定之有罪判決，如就足生影響於判決之重要證據漏未審
    酌者，亦得為受判決人之利益，聲請再審，刑事訴訟法第42
    1條亦定有明文。而按聲請再審，應以再審書狀敘述理由，
    附具原判決之繕本及證據，提出於管轄法院為之，刑事訴訟
    法第429條定有明文。所謂「敘述理由」，係指具體表明符
    合法定再審事由之原因事實而言；所稱「證據」，係指足以
    證明再審事由存在之證據。倘僅泛言有法定再審事由，而未
    敘明具體情形，或所述具體情形，顯與法定再審事由不相適
    合，或未提出足以證明再審事由存在之證據，均應認聲請再
    審之程序違背規定（最高法院102年度台抗字第615號裁定意
    旨參照）。因此得上訴於第三審法院之案件，於有罪之判決
    確定後，為受判決人之利益聲請再審，必其聲請之理由合於
    刑事訴訟法第420條第1項各款所定情形之一者，始准許之。
    如為不得上訴於第三審法院之案件，其經第二審確定之有罪
    判決，如就足生影響於判決之重要證據漏未審酌者，依刑事
    訴訟法第421條，亦得為受判決人之利益，聲請再審。
三、經查：
　㈠聲請人對本院111年度上訴字第1175號第二審確定判決聲請再
    審，雖未附具原判決之繕本，惟審酌刑事訴訟法第429條之
    立法目的，係為確定聲請再審之案件及其範圍，為確保憲法
    第8條所保障之正當法律程序及聲請人再審訴訟權利之行使
    ，本院爰依職權調取原確定判決之電腦列印本，不再無益贅
    命聲請人補正，合先敘明(最高法院109年度台抗字第1313號
    裁定意旨參照)。
　㈡原確定判決關於告訴人邱于晏之案件，何以認定聲請人成立
    竊盜罪及以不正方法由自動付款設備取得他人之物罪，已於
    理由內敘明係依被告供承之內容、告訴人邱于晏之指述及證
    人即被告之母林秋緞之證述，並有告訴人邱于晏之郵局存摺
    及交易明細影本、開戶基本資料、桃園市政府警察局中壢分
    局110年5月4日函及檢附之警員職務報告及光碟、原審110年
    12月6日勘驗光碟筆錄、被告之監視器翻拍照片、台塑石化
    公司110年5月25日函及檢附之外包工作承攬書、執勤紀錄相
    關資料等各項證據；另關於告訴人鄭暐皞之案件，如何認定
    聲請人成立侵占遺失物罪、行使偽造準私文書罪及以不正方
    法由收費設備取得財產上不法利益罪，已於理由內敘明係依
    被告供承之內容及告訴人鄭暐皞之指述，並有台灣大哥大股
    份有限公司2019年10月29日函及檢附之許東祥申登人資料；
    監視器翻拍照片、信用卡消費明細帳單（鄭暐皞）、合作金
    庫信用卡消費成交回報、桃園市政府警察局中壢分局中壢派
    出所受理各類案件紀錄表、受理刑事案件報案三聯單、合作
    金庫109年7月13日函及檢附之鄭暐皞信用卡相關資料及監視
    錄影翻拍照片等各項證據，互為勾稽，分別認定聲請人確有
    為上述各項犯行，並就聲請人辯詞何以不足採信，依據卷內
    資料予以指駁及說明，有原確定判決書在卷可考（見本院卷
    第18頁至第22頁），並經本院核閱原確定判決全案卷證無誤
    。核其論斷，皆為事實審法院職權之適當行使，不悖於經驗
    法則及論理法則，核無違法或不當。
　㈢聲請人固以前開理由聲請再審，惟聲請人並未依刑事訴訟法
    第429條規定，具體表明符合前揭法定再審事由之原因事實
    ，或提出足以證明有再審事由存在之證據。經本院通知聲請
    人到庭表示意見，並請聲請人陳明其提起再審之意旨及依據
    ，惟聲請人仍未能具體敘述，僅表示略以：我不清楚其提起
    再審之依據為何，但我覺得我都沒有做，是警察先入為主的
    觀念，因為我之前有不良紀錄，我覺得我當時提供的證據跟
    警察認為的有出入，我交給派出所的資料都不被採納，就如
    我狀紙所載，請依我的再審狀所載幫我斟酌等語（見本院卷
    第104頁），然審諸聲請人再審狀所載前揭聲請再審意旨，
    顯均係聲請人就原確定判決已為論述審酌之事項，依憑己見
    任意指摘原確定判決有誤，對原確定判決認定之事實，依一
    己之主觀認知再行爭辯，或對法院依職權取捨證據持相異評
    價，聲請人所述情形，顯與刑事訴訟法第420條第1項第1款
    至第6款、第421條所規定之法定再審事由均不相合。
　㈣另按刑事訴訟法對於有罪確定判決之救濟程序，設有再審及
    非常上訴二種，前者係為原確定判決認定事實錯誤而設立之
    救濟程序，與後者係為糾正原確定判決違背法令者有別，是
    倘所指摘者，係關於原確定判決適用法律不當之情形，核屬
    非常上訴之範疇，並非聲請再審所得救濟（最高法院104年
    度台抗字第343號裁定意旨參照）。聲請人上開聲請再審意
    旨中關於其質疑員警是否有按照正常程序對其母親詢問而製
    作筆錄，苟係就原確定判決是否違背法令等情為指摘，並非
    聲請再審所得救濟，自與刑事訴訟法第420條、第421條再審
    事由不符，併此敘明。
　㈤從而，聲請人執前揭事由聲請再審，均不符刑事訴訟法第420
    條第1項第1款至第6款、第421條之要件，其本件再審之聲情
    為不合法，應予駁回。
據上論斷，應依刑事訴訟法第433條，裁定如主文。　　　
中　　華　　民　　國　　111 　年　　11　　月　　29　　日
                  刑事第三庭    審判長法　官  張惠立
                                      法　官  張道周
                                      法　官  鄭昱仁
以上正本證明與原本無異。
如不服本裁定，應於收受送達後五日內向本院提出抗告狀。
                                      書記官  劉靜慧
中　　華　　民　　國　　111 　年　　12　　月　　1 　　日